【裁判字號】    90,家訴,123
【裁判日期】    900716
【裁判案由】    確認婚姻關係存在
【裁判全文】
臺灣台中地方法院民事判決  九十年度家訴字第一二三號
    原      告  乙○○
    被      告  甲○○
右當事人間請求確認婚姻關係存在事件，本院判決如左：
    主      文
確認原告與被告間之婚姻關係存在。
訴訟費用由被告負擔。
    事      實
甲、原告方面：
  一、聲明：如主文第一項所示。
  二、陳述：兩造於民國七十八年十二月十一日結婚，九十年三月十五日被告以個性
      不合為由要求離婚，並將書妥之離婚協議書交予被告，要原告簽名，且要原告
      去找兩個證人，原告不得已乃同意在離婚協議書上簽名，並找友人莊大隆擔任
      離婚證人，但因無法找著另一人擔當證人，原告乃於九十年三月十八日上午依
      報紙刊登專辦離婚之電話廣告，打電話找一位自稱為藍永材之男子充當證人，
      該男子與約定當日下午三時許在台中市○○路、西屯路口附近一家歐香泡沫紅
      茶店見面，原告依約前往，該名男子即在離婚協議書證人欄上簽上「藍永材」
      並蓋章，原告則給付該男子新台幣一千五百元作為代價，離婚協議書形式要件
      完成後，兩造乃於九十年三月廿八日至台中市北屯戶政事務所辦妥離婚登記。
      按民法第一○四九條、第一○五○條之規定，協議離婚，須具備書面、二人（
      以上）證人及至戶政機關辦理離婚登記，本件兩造離婚時之二位證人均未曾親
      自聞見兩造間有離婚之真意，因欠缺證人二人之要件，則兩造所為之離婚登記
      為無效，兩造之婚姻關係仍為存在，爰提起本件訴訟。
  三、證據：提出戶籍謄本、協議離婚書各一份為證，並聲請訊問證人莊大隆。
乙、被告方面：
  一、聲明：求為判決駁回原告之訴。
  二、陳述：承認證人的確沒有聽聞兩造要離婚之事。原告當時說要離婚，並說證人
      由他來找，被告當時有說要到律師事務所辦理，但原告不同意。被告簽離婚協
      議書時，證人尚未簽名，去戶政事務所時已經有證人簽名，但兩名證人被告都
      沒有看過，莊大隆是開庭當天被告才看到。
    理      由
一、原告起訴主張兩造於七十八年十二月十一日結婚，並於九十年三月十五日協議離
    婚，惟離婚協議書上二證人均未在場聞見兩造間有離婚之真意，因欠缺證人二人
    之要件，則兩造所為之離婚登記為無效，兩造之婚姻關係仍為存在，爰提起本訴
    。
二、經查，原告前揭之主張，業據原告提出戶籍謄本、離婚協議書為證，且為被告所
    承認，核與證人莊大隆到庭具結證稱：「有一天原告自己到我家來找我，說他要
    離婚，要我幫他簽名作證，我就幫他簽名作證，當時我連內容都沒有看」等語相
    核符合，被告既與兩位證人互不相識，而兩造簽訂離婚協議書時，證人亦未在場
    ，自無從得知兩造是否有離婚之真意，原告之主張堪信為真實。
三、按民法第一千零五十條所謂二人以上證人之簽名，固不限於作成離婚證書時為之
    ，亦不限於協議離婚時在場之人，始得為證人，然究難謂非親見或親聞雙方當事
    人確有離婚真意之人，亦得為證人，最高法院六十八年度台上字第三七九二號著
    有判例。本件證人莊大隆係依憑原告片面之詞，而簽名於離婚證明書，未曾親聞
    兩造確有離婚之真意，自難認兩造間之協議離婚，已具備法定要件，原告起訴請
    求確認兩造婚姻關係存在為有理由，應予准許。。
四、據上論結，原告之訴為有理由，並依民事訴訟法第七十八條判決如主文。
中      華      民      國    九十      年      七      月      十六    日
                       臺灣臺中地方法院家事法庭
~B法      官  王靜秋
右正本證明與原本無異
如對本判決上訴，須於判決送達後廿日內向本院提出上訴狀
中      華      民      國    九十      年      七      月     十六     日
~B法院書記官


司法院資訊處製作；財團法人民間司法改革基金會備份。
